【裁判字號】    94,訴,6957
【裁判日期】    950324
【裁判案由】    損害賠償
【裁判全文】
臺灣臺北地方法院民事判決              94年度訴字第6957號
原      告  乙○○
                        3樓
被      告  甲○○
                        1號
訴訟代理人  丙○○
上列當事人間損害賠償事件，本院於九十五年三月九日言詞辯論
終結，判決如下：
    主  文
原告之訴及假執行之聲請均駁回
訴訟費用由原告負擔。
    事實及理由
一、原告起訴主張：被告於94年1月7日17時50分許，駕駛自用小
    貨車車號9178-GQ於坪林鄉○○路41公里處，未保持行車安
    全距離，由後方追撞原告車輛LW-2961，致原告車輛嚴重毀
    損，依據全國道路交通安全規則第94條，被告駕駛後車未保
    持隨時可以煞停之距離，造成原告之損害，為此請求被告賠
    償維修之車身總成529850元、左前門總成22563元、儀表板
    總成65501元，共計新台幣（下同）617914元。
    被告則以：本件肇事原因起因於原告不當超車，原告車輛先
    撞到第三人，造成原告車輛橫停於路中，被告始撞到原告駕
    駛座車門，故本件被告無法預見，所造損害亦屬輕微，僅原
    告駕駛座之左前車門凹陷，故僅有22563元為被告所致損害
    ，且該金額應依年限折舊計算。
二、本件兩造對於車輛發生事故之地點、時間、兩車行駛方向一
    致，因原告超車與對向車擦撞，致被告追撞之情形並不爭執
    。並有台灣省台北縣區車輛行車事故鑑定委員會之鑑定意見
    書附卷可稽，惟對於損害發生結果之責任歸屬及損害金額有
    爭執。
三、肇事責任之釐清：
  台灣省台北縣車輛行車事故鑑定委員會鑑定意見書載明原告
    於94年1月7日17時50分許，駕駛LW-2961自用小客車，延宜
    蘭縣北宜路往台北方向行駛，於坪林鄉○○路41公里處，與
    對向車道駛來之訴外人林萬益所駕駛的營業大貨車發生撞擊
    ，致原告後方之被告車輛追撞，此部份之事實兩造亦不爭執
    ，應勘認定。
  肇事鑑定意見書又載明：第二次撞擊後毛車停於何車與打橫
    之林車中間，但依據此撞擊現場陳述之推定，顯然訴外人林
    萬益駕駛之營業大貨車將會橫越分向限制線而撞擊被告車輛
    或打橫在被告車輛尾端，再參酌鑑定意見書上記載訴外人林
    萬益陳述：「…對向自小客LW-2961發出打滑聲音而且車輛
    靠近雙黃線並碰撞我車。我車損情形是左側防護桿、油箱破
    裂後、車輪桿受損，左側燈受損。第一次撞擊部位是左車身
    中間。對向自小客LW-2961先撞及我車後我車甩尾時就踩車
    （應為踩煞車之誤）」，其中並未說明林萬益之大貨車有打
    橫或橫越車道之情形，顯然事故現場乃原告車輛打橫於車道
    上，介於林萬益駕駛之大貨車及被告車輛中間，此由原告提
    出交通事故照片亦可得知，肇事鑑定意見書顯有認定錯誤之
    情。
  一般而言，前車被後車撞及肇事責任多為後車，但如果前車
    是違反交通規則者，前車當然有過失，最高法院判例（65年
    台上字第3696號）：「夜間在照明不清之道路，將車輛停放
    於路邊，應顯示停車燈光，或其他標識，為道路交通安全規
    則第一百十二條第一項為十二款所明定，上訴人執業司機，
    對此不能諉稱不知，且按諸當時情形，又非不能注意，乃竟
    怠於注意，遽將大貨車停於右側慢車道上，既不顯示停車燈
    光，亦未作其他之標識，即在車內睡覺，以致被害人駕駛機
    車，途經該處，不能及時發現大貨車之存在，而自後撞上，
    不治死亡，則其過失行為與被害人之死亡，顯有相當之因果
    關係」可參。
    而且本件情節是，原告跨越分向限制線超車，與對向車發生
    碰撞，才打橫於正常行使之路線上，而為後方跟車之被告所
    撞擊，被告正常行使於道路，其注意義務是在前方，豈可能
    注意到後方有無同向之車輛「會違規跨越分向限制線超車」
    ，而且還「會與對向車發生碰撞打橫於前方」，且最高法院
    判例（74年台上字第4219號）：「汽車駕駛人雖可信賴其他
    參與交通之對方亦能遵守交通規則，同時為必要之注意，謹
    慎採取適當之行動，而對於不可知之對方違規行為並無預防
    之義務」亦同此旨，鑑定報告認為「被告未依規定保持距離
    而致由後追撞」為肇事者，自未考慮「原告為先前之違規者
    」、「被告有無預防此種違規之義務」，自無足採。
  本院認為被告並無注意後方車輛「會違規跨越分向限制線超
    車」，而且還「會與對向車發生碰撞打橫於前方」之可能，
    既被告對於不可知之對方違規行為並無預防之義務，自無過
    失，原告之請求即無理由。
四、假執行之宣告：
    原告陳明願供擔保，聲請宣告假執行，但因原告之訴無理由
    ，應予駁回，假執行即失所附麗，自不應准許。
五、結論：原告之訴為無理由，依民事訴訟法第78條判決如主文
    。
中    華    民    國    95    年    3     月    24    日
                  民事第五庭    法  官  陳心弘
以上正本係照原本作成
如對本判決上訴，須於判決送達後20日內向本院提出上訴狀
中    華    民    國    95    年    3     月    24    日
                                書記官  許博為


司法院資訊處製作；財團法人民間司法改革基金會備份。
